臺灣臺北地方法院刑事判決　　　　　　　　　　　　　九十二年度訴字第九三０號
　　公　訴　人　臺灣臺北地方法院檢察署檢察官
　　被　　　告　戊○○
右列被告因偽造文書等案件，經檢察官提起公訴（九十一年度偵字第一五五四０號）
，本院判決如左：
    主  文
戊○○連續行使偽造私文書，足以生損害於他人，處有期徒刑捌月。
如附表所示之署押均沒收。
    事  實
一、戊○○曾於民國九十一年間因公共危險案件，經本院判處一萬七千元罰金確定，
    於同年十二月十日易服勞役執行完畢（不構成累犯）。其前任職集寶衛豐保全股
    份有限公司（下稱衛豐公司），擔任該公司派駐台北市○○區○○路四段一三八
    號「京華城購物中心」警備隊，擔任晚班保全組長工作。因偶然機會得知萬泰商
    業銀行（下稱萬泰銀行）於民國九十一年五月十七日郵寄予該警備隊離職隊員洪
    炎欽信用卡，由隊員張美玲置放於警備隊主任巫台文上址地下室辦公桌抽屜內，
    等待洪炎欽前來領取，竟基於意圖為自己不法所有及行使偽造私文書之概括犯意
    ，先於同年五月十八日凌晨四時四十七分前晚間某時，開啟巫台文辦公桌抽屜，
    徒手竊取該信用卡，得手後，旋利用職務上獲悉之洪炎欽年籍資料，以電話語音
    方式完成開卡程序，復持之於附表所列時間、地點，連續冒簽「洪炎欽」之署押
    於各該特約商店使用之簽帳單上，行使交付各該特約商店店員，使不知情之特約
    商店人員陷於錯誤，刷卡消費如附表所示金額，並取得特約商店所交付之財物，
    足生損害於洪炎欽本人、各該特約商店及萬泰銀行支付帳款之正確性（其中編號
    二部分，因未通過發卡銀行確認，故無行使偽造簽帳單之行為，詐欺行為亦未得
    逞）。嗣戊○○於同年五月二十日將該信用卡轉交甲○○分別在同年五月二十日
    及同年月二十三日在台北市○○路○段三五六號信基通訊、台北市○○○路○段
    二七號橡木桶刷卡消費，因刷卡未能通過，始未得逞（甲○○涉犯贓物等罪嫌部
    分由檢察官另行處理）。後洪炎欽發覺其申請前開信用卡失竊報警循線查獲，而
    悉上情。
二、案經台北市政府警察局文山第一分局報請臺灣臺北地方法院檢察署檢察官偵查起
    訴。
    理  由
一、訊據被告戊○○矢口否認有何竊盜、詐欺取財及偽造文書等犯行，辯稱：伊沒有
    偷信用卡，甲○○係為脫罪胡亂指認，而甲○○所持被害人之信用卡並非伊所交
    付，係綽號小黑之丁○○所交付，且伊並未曾至附表等地消費云云。然查：
  (一)萬泰銀行於九十一年五月十六日將被害人洪炎欽信用卡寄出，嗣於翌（十七）日
    寄達台北市○○路○段一三八號一樓衛豐公司，由隊員張美玲置放於警備隊主任
    巫台文上址地下室辦公桌抽屜內等情，業據證人洪炎欽、張美玲證述在卷，且有
    萬泰銀行信用卡中心金卡字第０九三九三五五００一九號函及相關送達憑證影本
    足稽，證人張美玲於偵查中證述有關前開信用卡寄達時間，核與事實有誤，應予
    說明。又前開洪炎欽之信用卡係於同年月十八日凌晨四時四十七分，經核對卡號
    、卡片有效日期、密碼（出生年月日六碼）等資料，以電話語音完成開卡手續之
    事實，亦有萬泰銀行信用卡中心出具冒刷明細佐憑，參以證人巫文台於本院審理
    時證稱：白天班我和助理都在辦公室，只有晚班時候，辦公室沒有人，外面的人
    是需要換證才能進入辦公室內等語（見偵卷第六九頁反面、本院九十二年八月二
    十一日訊問筆錄），可徵被害人信用卡遭竊時間及地點，應係該信用卡於九十一
    年五月十七日送抵京華城警備隊簽收後，該信用卡於翌（十八）日凌晨四時四十
    七分開卡前，於巫文台下班後之晚班期間，在上址地下室巫文台辦公室內，由衛
    豐公司警備隊成員為之。
  (二)而該信用卡分別於九十一年五月十九日、同年五月二十日及同年五月二十三日被
    盜刷消費（其中五月二十三日該次係由甲○○在橡木桶試刷該信用卡），亦有萬
    泰銀行出具前開冒刷明細及簽帳單二紙影本可稽，依偵查卷附匯豐公司晚班勤務
    簽到表顯示九十一年五月十九日、同年月廿日均未出勤簽到者，僅有被告及蔡銘
    輝、謝昀庭三人，而孫明輝於九十一年五月十六日即因連續曠職三日以上離職，
    亦有衛豐公司九十三年一月十九日衛保字第九三０一一九００一號函可考，故再
    排除孫明輝竊取該信用卡涉案可能，是本件竊取洪炎欽信用卡之涉嫌人僅剩下被
    告及蔡銘輝二人。
  (三)據證人巫文台於偵查中證稱：我的辦公室有每個同事的人事資料，當時洪炎欽的
    信用卡能夠隨意被開卡，表示
    偵卷第七一頁），於本院審理中證述：辦公室有門禁管制，所有外來人都要換證
    才能進入辦公區域內，僅有晚班組長有機會進入我的辦公室內，當時我懷疑三位
    組長都有可能，但是我從私生活、財務上及信用卡被盜刷的時間查核，其餘二位
    組長都在上班，僅有被告是休假等語（見本院九十二年八月二十一日訊問筆錄）
    ，此係證人巫文台本於擔任直屬長官經驗瞭解被告財務及私生活所為證述，自得
    作為證據，可徵被告確有機會取得洪炎欽
  (四)又本件查獲原因係因甲○○持該張遭竊之信用卡於九十一年五月二十三日下午四
    時八分許，在台北市中正區○○○路○段二七號橡木桶使用試刷未過之事實，業
    據證人甲○○、陳龍輝、乙○○分別於偵查及本院審理證述在卷（見偵卷第三九
    頁反面至第四十頁反面及本院九十二年八月廿一日訊問筆錄，其中證人甲○○、
    陳龍輝於本院審理時，均經傳拘未到，其等於偵查中向檢察官所為陳述，既非出
    於強暴、脅迫或其他不正方式取得，依刑事訴訟法第一百五十九條之一第二項規
    定，自得作為證據），據甲○○證稱：事發前一天聚會，被告說卡剛下來，該張
    信用卡係由被告於當天早上八點交付，叫我幫他刷買洋酒，因為他上班不一定會
    到，說已刷過超市、餐廳，銀樓沒刷過，後來卡片要刷時，發現後面沒有簽名，
    我就不太敢刷，後來陳龍輝說刷刷看交給店長，但沒有刷過，就將卡片還給我，
    當天晚上我將卡片還給被告，並說卡片不能用，他說沒關係等語（見偵卷第三三
    頁反面），而該張信用卡確有餐廳、超市刷卡成功及銀樓刷卡未通過之紀錄，另
    被告於九十一年五月二十三日晚班並有到勤，各有前開冒刷明細及勤務簽到表（
    見偵卷第一０一頁）可按，是證人甲○○所供，亦堪徵信。
  (五)況被告雖辯稱甲○○曾向伊坦承該張信用卡係綽號小黑之丁○○竊取後交付云云
    ，然為甲○○於偵查中所否認，仍直指該張信用卡係被告交付等語（見偵卷第六
    六頁反面），而本件信用卡遭竊地點係在上址衛豐公司警備隊辦公室內，業如前
    述，經本院向衛豐公司函調訪客紀錄，亦無甲○○或丁○○進出於該段期間進出
    紀錄，有該公司九十二年十月二十八日簡便行文表可稽，顯見丁○○或甲○○均
    無可能竊取該信用卡，被告聲請傳訊證人丁○○到庭作證，核無必要；另被告所
    服務之京華城賣場於夜間閉館時，保全夜班組長需會同業主專員進行閉館前之巡
    檢，閉館時間約三十至四十分鐘，有衛豐公司九十二年十月十三日九十二衛法字
    第九二一０一三０一號函佐憑，是依前述函文所示，被告仍有機會在辦公室內竊
    取置放組長辦公桌內之信用卡，不足作為有利被告之憑據，併予敘明。是被告所
    辯晚班並無機會竊取被害人之信用卡，及該信用卡係丁○○竊取交付甲○○使用
    云云，均無非事後卸責之詞，不足採信。
  (六)末按認定犯罪事實所憑之證據，並不以直接證據為限，即綜合各種間接證據，本
    於推理作用，為其認定犯罪事實之基礎，仍非法所不許（最高法院二十七年滬上
    字第六四號判例參照），本院綜合前述各項情節交互參酌，認為事證明確，被告
    前開竊盜、偽造文書、詐欺等犯行均堪認定，應予依法論科。
二、按在信用卡簽帳單上簽名，表示持卡人同意依信用卡使用約定，一經使用或訂購
    物品，均應按所示之全部金額付款予發卡銀行，特約商店得據此向收單銀行、發
    卡銀行表示持卡人消費證明之私文書。是以信用卡作為支付方法之交易行為，不
    論特約商店所使用之簽帳單係一式三聯或一式二聯，持卡人在特約商店已填妥交
    易標的及金額等應記載事項之簽帳單上簽名，即係表示持卡人承認有此交易行為
    之意思，該簽帳單之每一聯，自均屬有關權利義務證明之私文書，不因其用途不
    同而有異（最高法院八十九年度台上字第五八二○號判決意旨參照）。被告戊○○於竊取洪炎欽信用卡後，無付款意思而冒名他人信用卡，於消費時向特約商店
    提出該信用卡表示刷卡消費之意，以此方式詐取財物，核其所為，係犯刑法第二
    百十六條、第二百十條之行使偽造私文書罪、第三百二十條第一項之竊盜罪、第
    三百三十九條第一項之詐欺取財罪。其偽造洪炎欽署押行為係偽造簽帳單私文書
    之階段行為，偽造簽帳單私文書之低度行為又為其行使偽造私文書之高度行為所
    吸收，均不另論罪。被告先後多次詐欺、行使偽造文書犯行，其中詐欺部分，雖
    有既、未遂之別，基本犯罪構成要件仍屬相同，各顯係基於概括犯意反覆為之，
    均應依連續犯規定論以一罪，並加重其刑。又所犯上開三罪，有方法、結果之牽
    連關係，應從一重之論以連續行使偽造私文書罪處斷。查被告有如事實欄所載前
    科，有臺灣高等法院被告全國前案紀錄表可按，爰審酌被告犯罪動機、目的、手
    段、詐騙次數、實際受損金額二萬餘元，迄未賠償被害人損失及犯罪後態度等一
    切情狀，量處如主文所示之刑，以示懲儆。公訴人雖具體求刑一年二月，惟本院
    認為前開宣告之刑，適足符合罪刑相當原則，併予敘明。如附表所示署押，應依
    刑法第二百十九條規定沒收。
據上論斷，應依刑事訴訟法第二百九十九條第一項前段，刑法第五十六條、第二百十
條、第二百十六條、第三百二十條第一項、第三百三十九條第一項、第五十五條、第
二百十九條，罰金罰鍰提高標準條例第一條前段，判決如主文。
本案經檢察官舒瑞金到庭執行職務
中　　　華　　　民　　　國　　九十三　　年　　　三　　　月　　三十一　　日
                                      臺灣臺北地方法院刑事第十二庭
                                          審判長法  官  林銓正
                                                法  官  張永宏
                                                法  官  胡宏文
右正本證明與原本無異。
如不服本判決，應於判決送達後十日內向本院提出上訴狀（應抄附繕本）。告訴人或
被害人如對於本判決不服者，應具備理由請求檢察官上訴，其上訴期間之計算係以檢
察官收受判決正本之日期為準。
                                                書記官  劉穗筠
中　　　華　　　民　　　國　　九十三　　年　　　三　　　月　　三十一　　日
附本案論罪科刑依據之法條：刑法第二百十條、第二百十六條、第三百三十九條第一
項。
中華民國刑法第二百一十條
(偽造變造私文書罪)
偽造、變造私文書，足以生損害於公眾或他人者，處五年以下有期徒刑。
中華民國刑法第二百一十六條
(行使偽造變造或登載不實之文書罪)
行使第二百十條至第二百十五條之文書者，依偽造、變造文書或登載不實
事項或使登載不實事項之規定處斷。
中華民國刑法第三百三十九條
(普通詐欺罪)
意圖為自己或第三人不法之所有，以詐術使人將本人或第三人之物交付者
，處五年以下有期徒刑、拘役或科或併科一千元以下罰金。
以前項方法得財產上不法之利益或使第三人得之者，亦同。
前二項之未遂犯罰之。
 附表：（金額單位：新台幣）
┌──┬─────────────────┬───────┬──────┐
│編號│    行為時間、地點及金額          │  應沒收署押  │  所犯法條  │
├──┼─────────────────┼───────┼──────┤
│一  │九十一年五月十九日十時四十二分許，│偽造「洪炎欽」│刑法第二百十│
│    │在台北市南港區○○○路○段九七０號│署押二枚（含複│六條、第二百│
│    │地下一樓丙○○○○○○，刷卡購物四│寫聯）        │十條之偽造私│
│    │百三十九元。                      │              │文書罪及第三│
│    │                                  │              │百三十九條第│
│    │                                  │              │一項之詐欺取│
│    │                                  │              │財罪。      │
├──┼─────────────────┼───────┼──────┤
│二  │九十一年五月十九日十時五十二分許，│              │刑法第三百三│
│    │在台北市○○區○○路八六號金帝城銀│              │十九條第三項│
│    │樓，著手刷卡購物一萬九千一百元，然│              │、第一項之詐│
│    │因未通過發卡銀行確認，始未得逞。  │              │欺取財未遂罪│
│    │                                  │              │。          │
├──┼─────────────────┼───────┼──────┤
│三  │九十一年五月二十日凌晨零時二十分許│偽造「洪炎欽」│刑法第二百十│
│    │，在台北縣三重市○○○街三八五號新│署押三枚（含複│六條、第二百│
│    │華園餐廳，刷卡消費二萬元。        │寫聯）        │十條之行使偽│
│    │                                  │              │造私文書罪及│
│    │                                  │              │第三百三十九│
│    │                                  │              │條第一項之詐│
│    │                                  │              │欺取財罪。  │
└──┴─────────────────┴───────┴──────┘
